【裁判字號】    99,聲判,88
【裁判日期】    990924
【裁判案由】    聲請交付審判
【裁判全文】
臺灣臺北地方法院刑事裁定               99年度聲判字第88號
聲  請  人  乙○○
代  理  人  王上律師
被      告  丙○○
選任辯護人  陳佩貞律師
被      告  甲○○
上列聲請人即告訴人因告訴被告等毀損債權案件，不服臺灣高等
法院檢察署檢察長於中華民國99年4 月7 日駁回再議之處分（99
年度上聲議字第2547號），聲請交付審判，本院裁定如下：
    主  文
聲請駁回。
    理  由
一、聲請意旨略以：
（一）被告丙○○之台新銀行、玉山銀行帳戶及被告甲○○之國
      泰世華銀行帳戶部分：
  １. 台新銀行營業部00000000000000號帳戶為被告丙○○於民
      國94年4 月28日開立，為奇想股份有限公司（下稱奇想公
      司）、名師企業管理顧問有限公司（下稱名師公司）薪資
      轉帳之用。自開戶時起至96年8 月20日，每月均固定由奇
      想公司、名師公司匯入薪資，被告丙○○稱帳戶內為不固
      定收入，並不實在。且被告丙○○於偵查中檢察事務官問
      ：「奇想公司、名師公司等公司收入，是否有按比例扣給
      告訴人乙○○？」，被告丙○○答：「沒有」。是並無不
      起訴處分書所稱：「被告丙○○自承確曾將其扣除強制執
      行金額後之款項匯入或存入自己台新銀行帳戶內之情事」
      、「被告丙○○在薪資扣除應給付予告訴人之部分，再扣
      除生活所需及繳納綜合所得稅之支出後，剩餘部分置放於
      自己在台新銀行之帳戶... 」之情。又被告丙○○明知95
      年9 月25日後，名師公司仍繼續將薪資匯入該帳戶，該帳
      戶仍正常使用中，卻於95年10月5 日偵訊時，於事務官問
      ：「戶頭中是否尚有資產？」竟回答：「沒有，因為債務
      問題都被查封了」；事務官問：「現今在臺灣的銀行中是
      否尚有存款？」被告丙○○答；「之前中興銀行的帳戶存
      款被查扣後，現在就沒有存款了」等語，係為隱匿其自名
      師公司取得薪資及台新銀行帳戶而為不實陳述，足證其確
      有毀損債權之意圖。
  ２. 玉山銀行天母分行0000000000000 號帳戶為被告丙○○於
      97年2 月4 日開立，為慈濟人文基金會薪資轉帳之用，該
      帳戶並未出現於被告丙○○97年以後之所得清單上。又由
      本院囑託臺灣士林地方法院核發之98年3 月26日99年司執
      助字第949 號執行命令，自98年4 月開始扣薪，而聲請人
      係就被告丙○○於97年2 月1 日至98年3 月26日隱匿財產
      之行為提出告訴，98年3 月27日以後因已扣薪，故未提出
      告訴，並無不起訴處分書所稱：「被告丙○○自承確曾將
      其扣除強制執行金額後所餘之款項匯入或存入自己玉山銀
      行帳戶內之情事」、「被告丙○○在薪資扣除應給付予告
      訴人之部分，再扣除生活所需及繳納綜合所得稅之支出後
      ，剩餘部分置放於自己玉山銀行之帳戶... 」之事實，原
      檢察官誤認自97年2 月即開始扣薪，而認被告丙○○97年
      2 月1 日至98年3 月26日之隱匿行為，無損害債權之故意
      ，係違法就未提告訴之98年3 月26日以後之部分諭知不起
      訴。
  ３. 國泰世華銀行安和分行000000000000號帳戶為被告甲○○
      於88年12月30日開立，被告丙○○供稱該帳戶是被告甲○○的教育基金，不會真的動用裡面的錢。惟自被告甲○○
      成年後，上開帳戶有多筆存入及提款，足證被告甲○○確
      有使用該帳戶，故被告甲○○98年9 月2 日答辯狀所稱「
      開立之後我自己並未使用此帳戶」等語，並非實情。又被
      告丙○○聲稱不會動用帳戶內之教育基金，但為何卻於94
      年1 月20日提領由葉燊、吳漪湄存入之教育基金新臺幣（
      下同）2,000,000 元？94年11月2 日存入到期存單之本金
      500,000 元，再於94年11月7 日臨櫃提領700,000 元，計
      2,700,000 元，既然被告丙○○提領後置於自己所知悉之
      處所，顯見證人葉燊、吳漪湄存入被告甲○○帳戶之存款
      ，實際係來自被告丙○○隱匿於證人葉燊、吳漪湄處之財
      產，不起訴處分誤認被告丙○○稱「帳戶內大部分存款是
      丙○○父母贈與甲○○之教育基金」及葉燊98年4 月22日
      供述「與吳漪湄每年匯款到甲○○帳戶，贈與甲○○作為
      教育基金」為真，而未調查證人葉燊、吳漪湄係將自己到
      期之定存轉存入被告甲○○帳戶之定存本金來源，遽認二
      人帳戶內之定存款與被告丙○○無關，又未查明被告丙○○提領2,700,000 元之原因及去向，再參酌證人葉燊親筆
      書寫庭呈檢察官之匯款清單，94年1 月28日尚匯330,000
      元與被告甲○○，但交易明細並無此記載，足認該330,00
      0 元係被告丙○○隱匿於葉燊處之財產，前後計3,030,00
      0 元，原檢察官未調查證據，遽認被告丙○○、甲○○無
      毀損債權故意，違法不當，偵查不完備。
（二）國泰世華銀行、中興銀行帳戶部分：
  １. 被告丙○○於國泰世華銀行安和分行並無開立活儲帳戶，
      且被告丙○○於89年8 月1 日與安泰人壽保險公司所簽訂
      之保險契約，係約定以他人之國泰世華銀行安和分行0000
      0000****帳戶轉繳保費。是被告丙○○以他人之帳戶隱匿
      財產，經聲請人乙○○於98年12月24日具狀提出告訴，然
      原檢察官未調取該帳戶之明細，亦未說明不予調查之理由
      ，偵查不完備。
  ２. 中興銀行和平分行000000000000號帳戶為被告丙○○於89
      年9 月開立，該帳戶從未出現在各年所得清單上，經聲請
      人於98年12月24日、12月25日具狀請求檢察官調取該帳戶
      之交易明細，然原檢察官既未調取，亦未說明不予調查之
      理由，乃偵查不完備。
（三）又聲請人於98年12月25日具狀請求原檢察官調取被告丙○○95年與尚誠股份有限公司間財產交易所得340,000 元之
      單據、支票、匯款帳戶；於96年12月18日提出聯太國際股
      份有限公司93年5 月21日異議狀，聲請檢察官調取聯太公
      司於93年3 月29日支付被告丙○○37,234元之抬頭支票係
      經由何家銀行交換，及該帳戶之交易明細，不起訴處分書
      對上開事項隻字不提，違法不當，偵查不完備。
（四）因原檢察官偵查不完備，爰請鈞院調取被告丙○○之中興
      銀行和平分行00000000000 帳戶、國泰世華銀行安和分行
      00000000****帳戶全部交易明細，及查明被告丙○○自甲○○國泰世華銀行安和分行000000000000帳戶94年1 月20
      日提領2,000,000 元、94年11月2 日存入到期存單本金50
      0,000 元，再於94年11月7 日臨櫃提領700,000 元，計2,
      700,000 元之去向，此皆與被告丙○○隱匿財產之犯罪行
      為有關。
（五）聲請人從未對被告丙○○之任何同一收入重複執行，被告
      丙○○若是坦蕩無所欺，大可公開的使用自己名義之帳戶
      ，何必將現金存入被告甲○○之國泰世華銀行安和分行帳
      戶，足見安和分行內之存入款非屬執行餘額。且被告丙○○所存入之款項，究係執行後之餘額，或是其他未被執行
      之財產，無法由交易明細判斷，原檢察官未向安和分行調
      取憑證以區分查明，偵查不完備。又聲請人僅對被告丙○○有執行名義，對被告甲○○並無執行名義，而依銀行法
      ，銀行對於顧客之資料有保密義務，自不會提供聲請人相
      關資料；且聲請人與被告甲○○間無任何身分、財產上關
      係，聲請人如何能輕易查得被告甲○○之銀行資料？原檢
      察官違背經驗法則甚明。又依卷內收據所示，被告丙○○
      於87年7 月22日向慈濟基金會捐款200,000 元、89年6 月
      7 日捐款214,650 元、89年12月30日捐款112,400 元，均
      屬大額捐款，而非每月捐3,000 元，應認被告丙○○捐款
      予慈濟基金會非屬其日常生活費支出之慣常性捐款。而被
      告丙○○於被提起公訴後購車，由王克捷至安和分行匯款
      495,000 元，係為製造出車款非出自於被告之假象，原檢
      察官未傳訊王克捷說明495,000 元之來源，亦未說明不予
      傳喚之理由，爰聲請傳訊王克捷及調取相關帳戶交易明細
      。
（六）綜上所述，不起訴處分書有所載理由違背經驗法則，認定
      事實與證據不符，與犯罪事實有關之證據應調查而未予調
      查等違法情事，請准予裁定交付審判等語。
二、按告訴人不服上級法院檢察署檢察長或檢察總長認再議為無
    理由而駁回之處分者，得於接受處分書後10日內委任律師提
    出理由狀，向該管第一審法院聲請交付審判。法院認為交付
    審判之聲請不合法或無理由者，應駁回之。刑事訴訟法第25
    8 條之1 、第258 條之3 第2 項前段分別定有明文。查本件
    聲請人以被告丙○○、甲○○涉犯刑法第356 條損害債權罪
    嫌，向臺灣臺北地方法院檢察署提起告訴，經該署檢察官為
    不起訴處分後，聲請人不服聲請再議，經臺灣高等法院檢察
    署檢察長於99年4 月7 日，以99年度上聲議字第2547號認再
    議為無理由而駁回再議。再議處分書係於99年4 月13日送達
    於聲請人，經聲請人收受前開再議駁回處分書後，於99年4
    月23日委任律師，向本院聲請交付審判等情，分別有前揭不
    起訴處分書、處分書、送達證書及本院收文章戳在卷可稽，
    足認聲請人係於法定期間內聲請交付審判，合先敘明。
三、次按刑事訴訟法第258 條之1 規定告訴人得向法院聲請交付
    審判，核其立法意旨，係法律對於「檢察官不起訴或緩起訴
    裁量權」制衡之外部監督機制，此時，法院之職責僅在就檢
    察官所為不起訴或緩起訴之處分是否正確加以審查，藉以防
    止檢察機關濫權。依此立法精神，同法第258 條之3 第3 項
    規定：「法院就交付審判之聲請為裁定前，得為必要之調查
    」，其所謂「得為必要之調查」，係指調查證據之範圍應以
    偵查中曾顯現者為限，不可就新提出之證據再為調查，亦不
    可蒐集偵查卷宗以外之證據，否則將與刑事訴訟法第260 條
    之再行起訴規定混淆不清（臺灣高等法院91年4 月25日刑庭
    會議法律問題研討意見參照）。又法院於審查交付審判之聲
    請有無理由時，除認為告訴人所指摘不利被告之事證未經檢
    察機關詳為調查或斟酌，或不起訴處分書所載理由違背經驗
    法則、論理法則或其他證據法則者外，不宜率予交付審判（
    法院辦理刑事訴訟案件應行注意事項第118 項參照）。至上
    開所謂告訴人所指摘不利被告之事證未經檢察機關詳為調查
    ，係指告訴人所提出請求調查之證據，檢察官未予調查，且
    若經調查，即足以動搖原偵查檢察官事實之認定及處分之決
    定，倘調查結果，尚不足以動搖原事實之認定及處分之決定
    者，仍不能率予交付審判，合先敘明。
四、聲請人雖認原處分就被告丙○○部分有交付審判事由。惟查
    ：
（一）聲請人固認被告丙○○十年來收約入兩千多萬，惟聲請人
      自承無何證據可資證明，聲請人此部分臆測之詞，尚難憑
      採。而被告丙○○之固定薪資收入，業經民事執行法院依
      比例扣除生活必需費用後，由聲請人查封領取等事實，為
      聲請人所不否認，是就被告丙○○之固定薪資收入部分，
      即無隱匿之意。
（二）有關被告丙○○薪資收入經查封後之餘額及其他執行業務
      所得，雖均未經聲請人查封領取。惟卷內並無民事執行法
      院依強制執行法第20條命債務人即被告丙○○據實報告之
      證據，自難認被告丙○○有依上開規定據實報告財產之義
      務。故原處分機關以強制執行法第19條之規範意旨認被告
      丙○○無主動陳報義務，進而採信被告丙○○主觀上無犯
      意之辯解，尚無顯然違背論理法則之情。
（三）聲請人認被告丙○○每月捐款3,000 元予慈濟基金會及購
      買人身保險，係有毀損債權之故意。原處分則以民事執行
      法院本已許可被告丙○○得保留生活之必需費用，而被告
      丙○○之捐款金額甚低，且自81年起即有按月捐款，人身
      保險匯款紀錄均有跡可循，保險金額又非甚鉅（此部分聲
      請人雖認被告丙○○人身保險金額累積高達1,439,780 元
      ，然卷內並無任何相關資料，且係以累積而來，尚難逕自
      採信被告丙○○有隱匿之意），符合日常生活支出之標準
      及慣常性，因認被告丙○○此等行為並非基於損害聲請人
      之意圖而為，縱聲請人有依民事法律規定加以撤銷或執行
      查封之可能，亦與刑法毀損債權罪無涉。經核原處分之論
      述與經驗法則尚無違背，自不構成交付審判之事由。
（四）聲請人認3566-QK 號自用小客車係由被告丙○○出資購買
      而登記於葉燊名下以逃避執行。而原處分則以證人葉燊、
      王克捷之證詞與被告丙○○所辯相符，並以葉燊台北市第
      一信用合作社存摺影本、北達汽車股份有限公司98年5 月
      21日（98）北達（顧滿）字第Ｂ09005 號函、臺灣臺北地
      方法院檢察署公務電話紀錄、新安東京海上產物保險股份
      有限公司98年5 月25日新安東京海上98字第0296號函等件
      ，認該車為葉燊出資購得之財產。本院參酌該車購買價格
      約500,000 元，以葉燊時年82歲之情，衡情非無可能有此
      財力加以購買，原處分認該車為葉燊出資購買，並無違背
      經驗法則或論理法則。
五、聲請人雖認原處分有關被告甲○○部分係有交付審判事由。
    惟查：
（一）被告甲○○本非聲請人之債務人，亦未將受強制執行，故
      除被告甲○○有與被告丙○○共犯本案外，當無構成聲請
      人所指之毀損債權罪。而依上開所述，原處分就被告丙○○部分所為之不起訴處分，並無任何顯然違背論理法則或
      經驗法則之情，已難認被告甲○○將獨自成罪而認原處分
      有何違法之處。
（二）又被告甲○○係被告丙○○之女，為74年12月25日生，依
      聲請人認其涉嫌隱匿財產之犯罪時間觀之，被告甲○○當
      時未滿20歲，為未成年之限制行為能力人，依法應由被告
      丙○○負保護教養義務。是被告丙○○於民事執行法院依
      一定比例查封薪資後，以未查封之薪資為被告二人生活開
      支費用，並撙節支出將剩餘部分作為教育基金而存入被告
      甲○○帳戶，並無不合理之處。原處分以被告丙○○及甲○○並無隱匿財產之意，認聲請人應向民事執行法院請求
      調整查封比例或再次查封加以執行，尚無違經驗法則及論
      理法則。
（三）再者，被告甲○○係於88年12月30日開設國泰世華銀行帳
      戶，以供葉燊等人匯款贈與金錢等事實，業據證人葉燊於
      偵查中說明，並經證人葉燊提出匯款單據及存摺為證。原
      處分以此認證人葉燊確有匯款贈與被告甲○○之事實，而
      認被告甲○○未與被告丙○○共同隱匿被告丙○○將受執
      行之財產，亦無顯然違背經驗法則及論理法則之情。
六、綜上所述，本件聲請人聲請交付審判所指摘之事，就原處分
    已經決定部分，均經檢察官於不起訴處分書及再議處分書內
    敘明理由，並無聲請人所指摘不利被告之事證未經詳為調查
    或斟酌之情事，且其採證與認事用法，又無違背經驗法則、
    論理法則與證據法則之處，聲請人所執前詞聲請交付審判，
    均不足認定原不起訴處分及再議駁回處分之理由有所不當，
    揆諸上開說明，本件交付審判之聲請為無理由，應予駁回。
七、末查，聲請人雖另以原處分漏未決定部分告訴內容及未依聲
    請調查證據，進而提出偵查中不存在之證據請求交付審判。
    惟交付審判審查範圍，應以原處分已決定之部分為限，是聲
    請人所稱原偵查機關漏未決定部分，既未經原處分說明理由
    加以決定，本院即無從加以審查，應由聲請人請求偵查機關
    就遺漏部分為補充決定。另聲請人聲請調查或提出原偵查卷
    宗內所不存在之證據，均已逾越聲請交付審判所許可之調查
    範圍，而該等證據又不足以立即動搖原偵查檢察官事實之認
    定及處分之決定，故此部分係屬重行偵查或再行起訴之範疇
    ，本院無從據此准許交付審判。聲請人此部分之聲請亦不合
    法，應併予駁回。
八、依刑事訴訟法第258 條之3 第2 項前段，裁定如主文。
中    華    民    國    99    年    9     月    24    日
                  刑事第七庭審判長法  官  林庚棟
                                  法  官  林欣苑
                                  法  官  林勇如
上正本證明與原本無異。
本裁定不得抗告。
                                  書記官  葉潔如
中    華    民    國    99    年    9     月    24    日


司法院資訊處製作；財團法人民間司法改革基金會備份。
